【裁判字號】    98,交聲,1882
【裁判日期】    981021
【裁判案由】    交管條例聲異
【裁判全文】
臺灣板橋地方法院交通事件裁定        98年度交聲字第1882號
原處分機關  交通部公路總局臺北區監理所
異  議  人
即受處分人  甲○○
上列異議人即受處分人因違反道路交通管理處罰條例案件，對於
交通部公路總局臺北區監理所中華民國98年6 月18日以北監自裁
字第裁40-C00000000號所為之處分（原舉發案號：臺北縣政府北
縣警交大字第C00000000 號），聲明異議，本院裁定如下：
    主  文
異議駁回。
    理  由
一、原處分意旨略以：異議人即受處分人甲○○於民國九十八年
    四月十八日下午三時五十八分許，駕駛車號ＣＦ－８６６５
    號自用小客車，行經臺北縣泰山鄉○○路與泰林路口時，有
    「汽車駕駛人迴車時，在禁止左轉路段迴車」違規，為臺北
    縣政府警察局交通警察大隊員警當場舉發，遂依道路交通管
    理處罰條例第四十九條第三款、第六十三條第一項第一款（
    裁決書漏載「第一款」，應予補正）之規定，裁處罰鍰新臺
    幣（下同）九百元，並記違規點數一點。
二、本件異議人則以：伊沿臺北縣泰山鄉○○路往新莊市區○○
    ○○○路口時迴車，該路口雖有禁止左轉之標誌，但並未設
    置禁止迴轉之標誌，且車輛逕行迴車在使用車道、橫越人行
    穿越道及交匯車流等對於路口交通之影響，均低於直接左轉
    之情形，況道路交通管理處罰條例第四十九條第三款之規定
    將人民於禁止左轉路段之迴車權利一概限制，係違反行政程
    序法之比例原則，為此聲明異議云云。
三、按汽車迴車時，禁止左轉路段，不得迴車，道路交通安全規
    則第一百零六條第三款定有明文；次按汽車駕駛人迴車時，
    在禁止左轉路段迴車者，處新臺幣六百元以上一千八百元以
    下罰鍰，並記違規點數一點，道路交通管理處罰條例第四十
    九條第三款、第六十三條第一項第一款亦規定甚明。
四、經查：
  (一)異議人於上揭時間，駕駛車號ＣＦ－８６６５號自用小客車
    ，於臺北縣泰山鄉○○路與泰林路、設有禁止左轉標誌之路
    口逕行迴轉之事實，為異議人自承不諱，並有臺北縣政府警
    察局九十八年六月二日北縣警交字第０９８００７３２１７
    號函一件及現場照片二張在卷可稽，揆諸前揭規定，則異議
    人確有在禁止左轉路段迴車之違規，已甚明確。
  (二)於禁止左轉路段迴車者係法律明定應受處罰之交通違規行為
    ，業如前述；而有關道路標誌、標線、號誌之設置目的，乃
    在於提供車輛駕駛人及行人有關道路路況之警告、禁制、指
    示等資訊，以便利行旅及促進交通安全，「臺北縣泰山鄉○
    ○路與泰林路口之中山路往新莊市區方向」之所以禁止車輛
    左轉（含迴轉），乃道路交通主管機關基於道路交通管理處
    罰條例第四條第二項之授權，為求達成道路充分利用、維持
    交通秩序、保障道路使用人往來便利與安全等多項行政目的
    ，經全盤考量後所為之裁量，本即不能單以異議人依其主觀
    認知迴轉對於交通影響較小，且未另外設置「禁止迴車」標
    誌，即逕指該等設置有何不當。況此處路口之「禁止左轉」
    標誌之設置，既屬行政機關基於法律授予之行政裁量權所為
    之命令，則其設置當否，即非司法機關在受理違反道路交通
    管理處罰條例具體個案時所得審查之事項，如異議人對於該
    處「禁止左轉」標誌之設置有意見，應循正當途徑向交通主
    管機關反應、改善，惟在行政機關變更設置以前，異議人仍
    不得空執此等設置不便民或有違法疑義云云，即逕作為其不
    遵守交通標誌行車之合法事由。異議人辯稱：道路交通管理
    處罰條例第四十九條第三款之規定，以「禁止左轉」方式限
    制駕駛人迴車之權利，係違憲、違法，且屬荒謬云云，洵屬
    對於法律之誤認，委無可採。
  (三)至於異議人雖另抗辯：違規地點對向車道及臺北縣三重市○
    ○路與重新路口，均同時設有「禁止左轉」、「禁止迴車」
    標誌，足認本案路口號誌設置不當，並檢送現場照片二張到
    院供參云云。惟禁止左轉路段即不得迴車，不以該地點同時
    設置「禁止左轉」及「禁止迴車」之標誌為必要乙節，業經
    本院審認如上，其他路口之交通號誌設置情形，均與異議人
    本件違規行為無涉，更非其得據此主張免罰之理由，附此敘
    明。
五、綜上所述，異議人於前述時、地，確有「汽車駕駛人迴車時
    ，在禁止左轉路段迴車」之違規，堪予認定。從而原處分機
    關援引首揭規定，裁處罰鍰九百元，並記違規點數一點，於
    法並無違誤，應予維持。本件異議人之異議為無理由，應予
    駁回。
據上論斷，應依道路交通管理處罰條例第八十七條第二項，道路
交通案件處理辦法第十九條，裁定如主文。
中    華    民    國    98    年    10    月    21    日
                  交通法庭  法  官  劉元斐
上列正本證明與原本無異。
如不服本裁定，應於裁定送達後五日內敘明抗告理由，向本院提
出抗告狀。
                            書記官  張懿端
中    華    民    國    98    年    10    月    22    日


司法院資訊處製作；財團法人民間司法改革基金會備份。
